# 金融工具应用案例 -2 具体会计处理

提问人：zhangying 时间：2022-09-21 16:18:22
【例】甲公司为中国境内注册的股份制企业（拟在境内上市），其控股股东为乙公司。2X21年 1 月 1 日，丙公司作为战略投资人向甲公司增资 3 亿元人民币，甲公司按照相关规定完成了注册资本变更等手续。增资后，丙公司持有甲公司20%的股权，乙公司仍然控制甲公司。除普通股外，甲公司无其他权益工具。甲、乙、丙公司签署的增资协议约定，如果甲公司未能在2X24年 12 月31 日前完成首次公开募股（IPO），丙公司有权要求乙公司或乙公司指定的其他方以现金回购其持有的甲公司股权，回购价格为丙公司增资 3 亿元和按8%年化收益率及实际投资期限计算的收益之和。除上述外，不考虑其他情况。增资协议赋予丙公司的前述回售权属于持有人特征，即仅由丙公司享有，不能随股权转让。
按照应用案例的解释，我理解的会计处理如下：
1 、甲公司会计处理
借：银行存款 3 亿元
贷：股本 0.3亿元（假设计入股本0.3亿元）
贷：资本公积 2.7亿元（股本溢价）
同时确认一项回购义务
借：资本公积—资本溢价 3 亿元
贷：其他应付款—–回购义务 3 亿元
存在问题：甲公司单体报表上资本公积=-0.3亿元
2 、乙公司会计处理
相当于一项衍生金融负债：增资日：价值=0
借：公允价值变动损益 0 元
贷：衍生金融负债 0 元
3 、乙公司合并处理：
（ 1 ）先冲回单体报表上衍生金融负债
（ 2 ）合并报表整体确认一项金融负债
抵消权益后： 相当于：借：银行存款 3 亿元
贷：其他应付款—-回购义务 3 亿元
4 、增资日后，各单体报表负债按照公允价值计量。
请问：陈版主，我上述会计处理是否正确？请版主予以指导。

回答人：chenyiwei
基本可以这样理解。但因为回购权最早要到 3 年后才能行使，所以对应确认的回购义务相关负债应当是长期应付款而不是其他应付款。在该 3 年内，每年按约定收益率8%计提利息：
借：财务费用——利息支出 2400 ，贷：长期应付款——应计利息 2400
如果甲公司在三年内完成IPO，相应回购义务解除，则在回购义务解除时点，按照该项长期应付款的账面价值（含本金和累计的应计利息）：借：长期应付款（本金、应计利息），贷：资本公积——股本溢价。